【裁判字號】    97,上易,1610
【裁判日期】    970828
【裁判案由】    詐欺
【裁判全文】
臺灣高等法院刑事判決                97年度上易字第1610號
上  訴  人  臺灣臺北地方法院檢察署檢察官
被      告  丁○○
被      告  甲○○
被      告  乙○○
上列上訴人因被告詐欺案件，不服臺灣臺北地方法院96年度易字
第2950號，中華民國97年5 月14日第一審判決（起訴案號：臺灣
臺北地方法院檢察署96年度偵字第19810 號），提起上訴，本院
判決如下：
    主  文
原判決關於丁○○部分撤銷。
丁○○共同意圖為自己不法之所有，以詐術使人將本人之物交付
，處有期徒刑柒月。扣案行動電話壹支（門號：0000000000）沒
收。
其餘之上訴駁回。
    事  實
一、丁○○為應徵工作，於民國（下同）九十六年九月五日使用
    其所有之0989─845188號行動電話，撥打報紙刊登之徵人啟
    事所載電話0917─702528，與真實姓名、年籍均不詳之成年
    人（即丁○○所稱「老闆」）聯絡後，明知「老闆」為詐欺
    集團之成員，為求餬口謀生，竟與「老闆」共同基於意圖為
    自己不法所有之犯意聯絡，約定以每日新臺幣（下同）一千
    五百元之代價，前往指定地點抄寫他人個人基本資料、帳戶
    資料及收取詐騙所得，每十五日結算一次。緣於同年九月八
    日，失業賦閒中之乙○○不知前開徵人啟事有詐，亦經由閱
    報打電話前去向「老闆」應徵工作，「老闆」於電話中向乙○○佯稱乙○○須要提供其個人之基本資料及於金融機構之
    帳戶資料以供日後匯寄薪資時使用，乙○○不疑有它而應允
    ，丁○○嗣經由「老闆」之指示前往乙○○位於臺北縣汐止
    市○○街八五號六樓之住處，抄寫乙○○之年籍、戶籍地址
    等個人基本資料，及乙○○之臺灣郵政股份有限公司樹林鎮
    ○街郵局（下稱前街郵局）帳戶（帳號：0000000-0000000
    ）之局號、帳號等資料。嗣該詐騙集團成員於同年九月十一
    日下午十二點四十五分左右撥打電話予丙○○，佯稱係宜蘭
    縣政府官員，因丙○○之身分證遭人冒用並經申辦帳戶，已
    被列為警示帳戶，並遭法院通緝，要求丙○○匯款至乙○○
    所有之華南商業銀行股份有限公司（下稱華南銀行）龍江分
    行帳戶（帳號：000000000000）暫存，以接受調查，致丙○○陷於錯誤，依指示前往宜蘭縣羅東鎮○○○路五四號合作
    金庫銀行股份有限公司（下稱合作金庫）羅東分行，於同日
    下午三點二十分匯款三百四十萬元至乙○○前述帳戶。乙○○於接獲詐騙集團成員下達領款之指示後驚覺有異，雖因思
    及個人基本資料已遭掌握若不配合將有危險，其慮及自身安
    危起見，無奈只好配合前往華南銀行東湖分行之自動櫃員機
    先後自其前述華南銀行帳戶提領三萬元三次及一萬元一次（
    合計十萬元），但為免被害人損失過多，另自其前述前街郵
    局帳戶提領二萬元及一萬元（合計三萬元），一併持往臺北
    市○○街二十巷巷口交予在該處等候之丁○○後，立即於同
    日下午四點多前往臺北市政府警察局內湖分局（下稱內湖分
    局）康樂派出所報案，由該所警員聯絡丙○○，告知遭詐騙
    之情，丙○○始於同日下午六點十五分前往宜蘭縣警察局羅
    東分局開羅派出所報案，丁○○則於同日下午六點三十分左
    右在臺北縣三重市○○路○段交流道下交予另二名詐騙集團
    之成員。嗣因乙○○於次日即同年九月十二日上午八點又接
    獲詐騙集團成員來電，要求其領出丙○○其餘匯款，乙○○
    前往華南銀行龍江分行後，請該分行行員代為報警，並於臺
    北市政府警察局中山分局長春路派出所警員郭遠振、陳南嘉
    獲報到場後，依警員郭遠振、陳南嘉之指示佯裝領款，由行
    員交付空袋，而於同日下午十二點左右偕同警員郭遠振、陳
    南嘉前往詐騙集團成員指定之臺北市○○○路與民生東路口
    ，當場逮捕在該處等候取款之丁○○及不知情之甲○○，始
    知上情，並扣得丁○○所有供其與其餘詐騙集團成員聯絡所
    用之行動電話（門號：0000000000）一支。
二、案經丙○○訴由宜蘭縣警察局羅東分局（下稱羅東分局）移
    轉臺北市政府警察局中山分局（下稱中山分局）報請臺灣臺
    北地方法院檢察署檢察官偵查起訴。
    理  由
壹、被告以外之人於審判外之言詞或書面陳述，除法律有規定者
    外，不得作為證據，刑事訴訟法第一百五十九條第一項固有
    明文；惟被告以外之人於審判外之陳述，雖不符同法第一百
    五十九條之一至之四規定，而經當事人於審判程序同意作為
    證據，法院審酌該言詞陳述或書面陳述作成時之情況，認為
    適當者，亦得為證據。又當事人、代理人或辯護人於法院調
    查證據時，知有第一百五十九條第一項不得為證據之情形，
    而未於言詞辯論終結前聲明異議者，視為有前項之同意，同
    法第一百五十九條之五亦定有明文。本件公訴人、被告丁○○、乙○○於原審及本院，及被告乙○○之原審辯護人於原
    審準備程序及審判程序中對於本案相關證人於偵查中之證述
    暨其他相關具傳聞性質之證據資料之證據能力，均表示沒有
    爭執，且迄於言詞辯論終結前亦未聲明異議。本院審酌本案
    證人之陳述及證據資料作成時之情況，核無違法取證或其他
    瑕疵，認為以之作為證據為適當，前述證人於審判外之陳述
    及相關證據資料，自得做為證據。
貳、有罪部分：
一、認定犯罪事實所憑之證據及理由：被告丁○○雖坦承於九十
    六年九月八日前往被告乙○○住處抄寫個人基本資料及前述
    前街郵局帳戶資料，及於同年九月十一日下午三點多前往臺
    北市○○街二十巷巷口拿取被告乙○○交付之十三萬元，於
    同日下午六點三十分左右在臺北縣三重市○○路○段交流道
    下將前述金額交予詐騙集團成員，並於次日即同年九月十二
    日下午十二點左右再前往臺北市○○○路與民生東路口等候
    取款，為警當場逮捕等事實，惟否認有詐欺取財犯行，辯稱
    ：其不認識「老闆」，也不知道那些業務的名字，只有看過
    人，其是看報紙應徵工地之工作被「老闆」利用，其如果早
    知道「老闆」是詐欺集團之成員就不會幫他工作云云。
二、惟查：
  (一)被害人丙○○於九十六年九月十一日上午十二點四十五分左
    右遭詐騙集團佯稱係宜蘭縣政府官員，因渠之身分證遭人冒
    用並經申辦帳戶，已被列為警示帳戶，並遭法院通緝，要求
    渠匯款至乙○○所有之華南銀行龍江分行帳戶（帳號：0000
    00000000）暫存，以接受調查為由詐騙，渠陷於錯誤隨即前
    往宜蘭縣羅東鎮○○○路五四號合作金庫羅東分行，於同日
    下午三點二十分匯款三百四十萬元至被告乙○○前述華南銀
    行帳戶等情，業據證人丙○○證述在卷外，且經被告丁○○
    不爭執外，並有合作金庫匯款申請書回條聯，及被害人之合
    作金庫北羅東分行帳戶（帳號：0000000000000） 存摺封面
    及內頁交易明細影本各一份（九十六年度偵字第一九八一○
    號卷第三十頁）、華南銀行龍江分行九十六年十一月二十七
    日華龍存字第158 號函及檢附之被告乙○○前述華南銀行帳
    戶開戶資料、存款往來明細表（原審卷第五七頁至第六三頁
    ）等可證，且與被告乙○○之供述相符，堪認屬實。
  (二)而被告丁○○於九十六年九月八日前往被告乙○○住處抄寫
    個人基本資料及前述華南銀行龍江分行帳戶資料，及於同年
    九月十一日下午三點多前往臺北市○○街二十巷巷口拿取被
    告乙○○交付之十三萬元，於同日下午六點三十分左右在臺
    北縣三重市○○路○段交流道下將前述金額交予詐騙集團成
    員，並於次日即同年九月十二日下午十二點左右在臺北市○○○路與民生東路口等候取款，為警當場逮捕等事實，除據
    被告丁○○坦承外，並有被告丁○○書寫之被告乙○○個人
    基本資料及前街郵局帳戶資料（九十六年度偵字第一九八一
    ○號卷第四四頁）、扣案被告丁○○所有之行動電話一支（
    門號：0000000000），及其於九十六年九月十二日以該門號
    撥打0000000000門號與詐騙集團成員聯絡取款地點之通聯紀
    錄（同卷第三九頁）等可證，且與證人即查獲本件犯行之中
    山分局長春路派出所警員郭遠振、陳南嘉之證言，及被告甲○○、乙○○之互核供述相符，亦足認無誤。
  (三)被告丁○○自承其原本應徵之工作係建築工地之臨時工、粗
    工，詢問後只剩下停車場之收費管理員（九十六年度偵字第
    一九八一○號卷第九頁、原審卷第二○八頁反面、本院卷第
    五十二頁正面）等語。然而，依被告丁○○記載領取之工資
    明細（九十六年度偵字第一九八一○號卷第四三頁）、鄭家
    明、蘇慧珠、被告乙○○之個人基本資料與帳戶資料（同卷
    第四四頁）及前述事實觀之，其自九十六年九月五日起即前
    往詐騙集團成員指定之地點抄寫他人個人基本資料及帳戶號
    碼，並於同年九月十一日、十二日前往指定地點取款，於該
    段期間所從事之工作不僅均與應徵之工作項目毫無任何關連
    ，其中向他人收取款項完全超出建築工地之工作項目，此為
    顯而易見之矛盾。且其平均每日僅須前往一處指定地點抄寫
    個人基本資料及帳戶資料，即可獲取一千五百元之薪資，與
    其工作內容亦顯不相當。參以現今詐騙集團橫行，受害者不
    計其數之情，屢經各類媒體不斷報導，被告丁○○對於雇主
    收集他人之個人基本資料及帳戶資料之行為，極有可能係詐
    騙集團成員提供被害人匯款所用之目的，應可知悉，縱使其
    原本確係意在應徵工作，其在對雇主此項行為感到懷疑（同
    卷第十頁）之後，竟未停止參與，仍於九十六年九月十一日
    、十二日，先後前往臺北市○○街二十巷巷口及林森北路與
    民生東路口取款，主觀上有詐欺取財之故意甚明。是縱認被
    告丁○○原先看報應徵工作，但於充分知悉所應徵之工作為
    充當電話詐欺集團之外圍份子，其竟為求餬口謀生，與「老
    闆」共同基於意圖為自己不法所有之犯意聯絡，約定以每日
    一千五百元為代價，前往指定地點抄寫他人個人基本資料、
    帳戶資料及收取詐騙所得，每十五日結算一次，衡情即無解
    於犯罪之成立至明。
  (四)綜上所述，本件證據明確，已可認定被告丁○○有事實欄所
    載詐欺取財犯行，應依法論科。
三、論罪科刑之依據：核被告丁○○所為，係犯刑法第三百三十
    九條第一項詐欺取財罪，其與詐騙集團成員「老闆」間有犯
    意聯絡及行為分擔，為共同正犯。
四、原審對於被告丁○○予以論罪科刑，本非無見。但查被告丁○○閱報應徵受僱於詐騙集團之成員「老闆」，並依據「老
    闆」之電話指示辦事，前往指定之地點抄寫他人個人基本資
    料及帳戶號碼，或前往指定地點取款，詳如前述，是衡情被
    告丁○○就上開犯行，固應與「老闆」成立共同正犯，應無
    疑義；然查被告丁○○與「老闆」所屬詐欺集團其他成員，
    因並無犯意聯絡或行為分擔，難認其與該詐欺集團之其他成
    員亦應論以共同正犯至明。綜上，檢察官上訴指稱被告丁○○與被告乙○○亦應成立共同正犯，雖非足採，但原審判決
    關於此部分既有上開可議之處，即屬無可維持，本院應予以
    撤銷改判。本院審酌被告丁○○因謀生餬口之需要應徵工作
    ，竟為虎作倀，負責出面收集個人、帳戶資料，及前往領取
    詐騙所得而參與詐騙行為，破壞社會治安並有礙金融秩序，
    助長犯罪歪風，增加追緝犯罪之困難，且其正當青年，不知
    以正當方法獲取金錢，犯後尚能坦承錯誤等一切情狀，量處
    如主文第二項所示之刑。扣案行動電話一支（門號：000000
    0000）為被告丁○○所有，且為供其與詐騙集團成員聯絡所
    用之物，應依刑法第三十八條第一項第二款予以沒收。至扣
    案臺灣土地銀行股份有限公司（下稱土地銀行）北桃園分行
    帳戶（帳號：000000000000）存摺一本雖屬被告丁○○所有
    ，但無證據足認與本件犯行有關，自不得予以沒收，併此敘
    明。
參、上訴駁回部分（即原審諭知無罪部分）：
一、公訴意旨另以：被告甲○○於九十六年九月十一日、十二日
    與被告丁○○共同前往臺北市○○街二十巷巷口、林森北路
    與民生東路口向被告乙○○取款，及被告乙○○提供前述華
    南銀行帳戶予詐騙集團，供被害人丙○○匯款，且於同年九
    月十一日自前述華南銀行帳戶提領十萬元交予被告丁○○、
    甲○○等語，因認被告甲○○、乙○○均涉犯刑法第三百三
    十九條第一項詐欺取財罪嫌云云。
二、犯罪事實應依證據認定之，無證據不得認定犯罪事實，不能
    證明被告犯罪者，應諭知無罪之判決，刑事訴訟法第一百五
    十四條第二項、第三百零一條第一項分別定有明文。且認定
    犯罪事實所憑之證據，雖不以直接證據為限，間接證據亦包
    括在內，然無論直接或間接證據，其為訴訟上之證明，須於
    通常一般之人均不致於有所懷疑，而得確信其為真實之程度
    者，始得據之為有罪之認定，倘其證明尚未達到此一程度，
    而有合理性懷疑之存在時，即無從為有罪之認定，此有最高
    法院七十六年度臺上字第四九八六號判例意旨可資參照。又
    認定不利於被告之事實，須依積極證據，苟積極證據不足為
    不利於被告事實之認定時，即應為有利於被告之認定，更不
    必有何有利之證據（最高法院三十年度上字第八一六號判例
    參照）。
三、公訴人認為被告甲○○、乙○○涉犯詐欺取財罪，無非以：
    (一)被告丁○○、甲○○、乙○○供稱被告甲○○係擔任車手
    之角色、(二)被告丁○○前述土地銀行帳戶存摺一本及影本、
    照片、(三)扣案被告丁○○所有之0000000000號行動電話、薪
    資記帳單一張、年籍及帳戶資料三張、(四)自願搜索同意書二
    張、搜索、扣押筆錄各一份、(五)0000000000號行動電話與00
    00000000通話紀錄之照片一張、(六)被告丁○○及甲○○照片
    各一張、(七)被告乙○○提出之自由時報九十六年九月十二日
    分類廣告人事資訊F4版一張、(八)被告丁○○及甲○○之口卡
    影本及全戶戶籍資料四張等為其論據。
四、惟查：被告甲○○於本院準備程序及審理期日均未到庭應訊
    ，其於原審固承認於九十六年九月十一日、十二日陪同被告
    丁○○前去取款之情，但否認有詐欺取財犯行，並辯稱：因
    被告丁○○對臺北路不熟，請其前往帶路等語。被告乙○○
    雖承認提供前述華南銀行帳戶予詐騙集團並於九十六年九月
    十一日領款交予被告丁○○等情，但否認有詐欺取財犯行，
    辯稱：其於九十六年九月七日看到自由時報刊登臨時工之廣
    告後與之聯絡，該公司稱係承攬清潔工作，欲徵清潔工，一
    天一千五百元，不用到公司，會通知其直接前往工作地點，
    也會派人到工作地點收取報酬，薪資按月匯入其指定之帳戶
    ，被告丁○○並於次日至其家中收取基本資料及銀行帳戶資
    料，當時不知是詐騙集團。同年九月十一日接獲公司通知有
    匯三百四十萬元到其前述華南銀行帳戶，要求其提領交付，
    其驚覺有異，雖不願提領，並以印鑑不符之方式該筆款項無
    法領出，但當時對方與其連繫之口氣已經語帶恐嚇，一定要
    其提領，其擔心對方對家人不利，因此配合提領十萬元，並
    自其前述前街郵局帳戶提領三萬元，一方面係避免被害人損
    失過大，一方面為求自保，且其將前述款項交予被告丁○○
    後，立即到內湖分局康樂派出所報案，被害人係經該所警員
    通知始知被騙，其於本案完全是被害人，且犧牲自身三萬元
    存款，減少被害人丙○○之損失，其協助警方破案，竟仍遭
    誤會為詐欺集團之成員，原審已判決無罪還其清白，檢察官
    竟無端提起上訴，對其實非公平等語。
五、本院查：
  (一)由公訴人所列前述證據觀之，其中被告丁○○前述土地銀行
    帳戶存摺一本及影本、存摺照片、被告丁○○及甲○○照片
    各一張、被告丁○○及甲○○之口卡影本及全戶戶籍資料四
    張等均與本案無關；扣案被告丁○○所有之行動電話、薪資
    記帳單一張、年籍及帳戶資料三張（與被告乙○○有關僅前
    街郵局帳戶資料之記載），自願搜索同意書二張、搜索、扣
    押筆錄各一份，0000000000與0000000000通話紀錄之照片一
    張等僅能證明被告丁○○前述詐欺取財犯行，亦均與被告甲○○、乙○○無關，不能作為認定被告甲○○及乙○○有罪
    之證據，先予敘明。
  (二)被告甲○○部分：依被告丁○○於警詢、偵查中於原審及本
    院審理時均供稱，因被告甲○○認識臺北道路，請被告甲○○陪同前往（九十六年度偵字第一九八一○號卷第八頁、第
    九十五頁，原審卷第二○八頁反面、本院卷第三十五頁反面
    、第五十三頁反面）等語，及被告乙○○則供稱係被告丁○○開車，被告甲○○坐在旁邊沒有講話（原審卷第二○八頁
    ）等語觀之，被告甲○○雖於九十六年九月十一日、十二日
    陪同被告丁○○分別前往臺北市○○街二十巷巷口及林森北
    路及民生東路口向被告乙○○取款，惟其陪同前往之目的係
    因居住於桃園縣或高雄市之被告丁○○不諳臺北市路況，前
    往協助而已，丁○○上開所稱，信而有徵，並非圖卸掩護之
    詞，是以尚難認僅以被告甲○○同時在場，遽認其主觀上對
    於被告丁○○收款之行為與詐騙事件有關，且被告丁○○、
    乙○○均未指稱被告甲○○係擔任車手之角色，亦不得逕自
    臆測被告甲○○與丁○○有犯意聯絡，公訴人所舉證據既不
    足以證明被告甲○○有起訴書所指前述犯行。此外，復查無
    其他積極證據足證被告甲○○涉有詐欺取財之行為，不能證
    明被告甲○○犯罪，參照前述說明，依法應為無罪之諭知。
  (三)被告乙○○部分：
    1.被告乙○○乃因賦閒無業，於九十六年九月七日依自由時
      報分類廣告人事資訊F4版刊登之「徵臨時工」、「日領15
      00」、「男女皆可」、「0000000000」徵人啟事，撥打該
      門號與刊登者聯絡，接聽電話者以方便日後薪資轉帳為由
      ，要其提出個人基本及於金融機構之帳戶，其不查信以為
      真，並於次日即同年九月八日被告丁○○前往其位於臺北
      縣汐止市○○街八五號六樓住處時，提供其個人基本資料
      及前述前街郵局帳戶資料供被告丁○○抄寫等情，除據被
      告乙○○坦承外，並有前述自由時報分類廣告影本一份（
      原審卷第七八頁）、被告丁○○書寫之被告乙○○個人基
      本資料及東湖支局帳戶資料（九十六年度偵字第一九八一
      ○號卷第四四頁）等可證，且與被告丁○○之供述相符，
      堪認屬實。
    2.由華南銀行龍江分行九十六年十一月二十七日華龍存字第
      158 號函檢附之被告乙○○前述華南銀行帳戶存款往來明
      細表（原審卷第六三頁）顯示，被告乙○○於九十六年九
      月十一日自該帳戶提領三萬元三次、一萬元一次，而被告
      乙○○前述前街郵局帳戶存摺封面及內頁交易明細影本（
      原審卷第二一六頁）亦顯示，該帳戶於九十六年九月十一
      日先後提領二萬元及一萬元。又依內湖分局九十六年十二
      月二十六日北市警內分刑字第09633167500 號函檢附之該
      局員警工作紀錄簿影本（原審卷第六五頁至第六七頁）所
      載，當日被告乙○○確係主動至該所報案，經員警主動聯
      絡被害人，嗣被害人前往當地派出所報案後，始傳真資料
      至該所以詐欺罪嫌移送，內湖分局康樂派出所警員陳信宏
      並於同日下午八點至九點零一分於詢問被告乙○○後製作
      調查筆錄（九十六年度偵字第一九八一○號卷第二十頁至
      第二三頁），而經原審訊問警員陳信宏之結果，被告乙○○係於同日下午四點至五點間，約係被告乙○○領錢後不
      久即抵達內湖分局康樂派出所報案，警員因初始無法了解
      被告乙○○之真意，經過一段時間釐清後，才開始製作筆
      錄，此部份無相關資料留存，有原審九十七年四月十六日
      製作之電話紀錄（原審卷第一七九頁）可憑，且依羅東分
      局開羅派出所受理各類案件紀錄表影本（九十六年度偵字
      第一九八一○號卷第二六頁）亦顯示，被害人之報案時間
      為九十六年九月十一日下午六點十五分，參以被告丁○○
      於警詢、偵查、原審及本院審理時均供稱其當天在臺北市
      ○○街二十巷巷口向被告乙○○收取之款項為十三萬元（
      同卷第九頁至第十頁、第七四頁、原審卷第二○九頁、本
      院卷第三十五頁反面、第五十三頁反面）等語可知，被告
      乙○○於同年九月十一日下午前往華南銀行東湖分行之自
      動櫃員機，先後自其前述華南銀行帳戶提領三萬元三次、
      一萬元一次（合計十萬元），及自其前述前街郵局帳戶提
      領二萬元及一萬元（合計三萬元），一併持往臺北市○○
      街二十巷巷口交予在該處等候之被告丁○○後，立即於同
      日下午四點多前往內湖分局康樂派出所報案，由該所警員
      聯絡被害人，告知遭詐騙之情，被害人始於同日下午六點
      十五分前往羅東分局開羅派出所報案等情，足認無誤。即
      此，被告乙○○辯稱其原先閱報應徵工作，於接獲詐騙集
      團成員下達領款之指示後驚覺有異，雖因思及個人基本資
      料已遭掌握若不配合將有危險，其慮及自身安危起見，無
      奈只好配合前往華南銀行東湖分行之自動櫃員機先後自其
      前述華南銀行帳戶提領三萬元三次及一萬元一次（合計十
      萬元），但為免被害人損失過多，另自其前述前街郵局帳
      戶提領二萬元及一萬元（合計三萬元），一併持往臺北市
      ○○街二十巷巷口交予在該處等候之丁○○後，立即於同
      日下午四點多前往內湖分局康樂派出所報案，由該所警員
      聯絡丙○○，告知遭詐騙之情，其於本案完全是被害人，
      且犧牲自身三萬元存款，減少被害人丙○○之損失，其協
      助警方破案有功云云，應足採信。
    3.另由證人郭遠振於原審審理時結證稱：本件係被告乙○○
      報案，經主管指派其與證人陳南嘉一起去，其與被告乙○○通過電話，他說他有從他的帳戶領過錢給詐騙集團，這
      次他不願意配合，請警方去抓這些詐騙集團，其問他在哪
      裡，再跟證人陳南嘉一起去接他，不記得去哪裡接他，因
      為被告乙○○與欲要拿錢的人約在民生東路一家銀行見面
      ，所以接到被告乙○○以後就一起到該家銀行，其叫被告
      乙○○假裝領錢，行員也配合拿空袋子給被告乙○○，但
      後來改變取款地點，改約在該銀行對面超商，再改到民生
      東路及林森北路路口。被告乙○○有告知被告丁○○是開
      著一部很老舊的車，其與證人陳南嘉在不遠處監控，被告
      丁○○駕駛之車輛出現後，被告乙○○上前與車內的人交
      談，其與證人陳南嘉就上前抓人，車內有二人，一為被告
      丁○○，另一個人名字不記得（原審九十七年四月十五日
      審判筆錄，原審卷第一七二頁至第一七三頁）等語，及證
      人陳南嘉於原審審理時結證稱：因為被告乙○○說之前有
      去內湖分局康樂派出所報案，故查獲本件後跟該所連絡，
      該所有提供被告乙○○之筆錄。因為從被害人筆錄可以看
      出匯款是匯到被告乙○○的帳戶，查詢後，知道開戶銀行
      的地址在民生東路二段，屬於中山分局轄區，因此宜蘭縣
      警察局之派出所有傳真被害人丙○○之報案資料及筆錄給
      中山分局，中山分局再傳真給長春路派出所，該所內部有
      記載在受理民眾報案紀錄簿，應該要整卷交給分局偵查隊
      去處理，但還沒有處理，被告乙○○第二天早上就來報案
      （原審同上期日審判筆錄，原審卷第一七四頁）等語可知
      ，被告乙○○於九十六年九月十二日上午前往華南銀行龍
      江分行，請求該行行員代為報警，並依證人郭遠振及陳南
      嘉之指示，佯裝領款，由行員交付空袋後，而於同日下午
      十二點左右偕同證人郭遠振、陳南嘉前往臺北市○○○路
      與民生東路口當場逮捕被告丁○○及甲○○等情，亦堪認
      屬實。
    4.現今詐騙集團以人頭帳戶作為被害人匯款帳戶之情形，屢
      經各類媒體不斷報導，多數民眾不再隨意提供帳戶供他人
      使用，導致詐騙集團取得人頭帳戶困難，轉而巧立應徵工
      作、代辦貸款等名目，騙取民眾帳戶之情形，屢見不鮮。
      被告乙○○因應徵工作，一時不察，雖提供前述華南銀行
      帳戶予詐騙集團成員使用，惟其原本目的在供薪資轉帳之
      用，且於詐騙集團通知其前往領取鉅款時，即因對詐騙集
      團編織之謊言起疑，而未配合將被害人匯入之三百四十萬
      元全額領出，並於領出自動櫃員機當日最高領款限額十萬
      元後，立即前往內湖分局康樂派出所報警，足認其主觀上
      並無提供帳戶予詐騙集團使用之意，亦無為詐騙集團取款
      之意。其次，被告乙○○雖配合詐騙集團成員之指示，自
      前述華南銀行帳戶提領十萬元，惟其因慮及其住所已為詐
      騙集團知悉，恐生危害於自己及家人始配合提領，甚至自
      其前述前街郵局帳戶領出自己之金錢，應付詐騙集團催促
      領款之指示，可見其已竭力防止被害人損失過大，其自其
      前述華南銀行帳戶提領十萬元之行為，實為公權力不及提
      供保護前不得已之對策，參以本件被害人乃係接獲內湖分
      局康樂派出所警員通知始知受騙，其餘三百三十萬元方得
      以由被害人追回（參華南銀行龍江分行九十七年四月二十
      二日華龍存字第59號函及附件，原審卷第二一一頁至第二
      一五頁），益證被告乙○○乃應徵工作受騙，其主觀上並
      無與詐欺集團成員有何詐欺取財之犯意聯絡至明。
    5.綜上所述，公訴人所舉證據既不足以證明被告乙○○有起
      訴書所指前述犯行，此外，復查無其他積極證據足證被告
      乙○○涉有詐欺取財之行為，不能證明被告乙○○犯罪，
      參照前述說明，依法應為無罪之諭知。
六、綜上，並無何證據足資認定被告甲○○與該詐欺集團有何犯
    意聯絡、行為分擔，而被告乙○○應係應徵工作之受害人，
    且協助警方破案有功。原審綜合全部卷證資料，以其等被訴
    之犯罪均不能證明為由判決其等無罪，於法均無違誤。檢察
    官猶執前詞提起上訴指摘原審判決不當，為無理由，應予駁
    回。
七、被告甲○○經本院合法傳喚無正當理由未到庭，爰不待其陳
    述逕為判決。
據上論斷，應依刑事訴訟法第三百六十九條第一項前段、第三百
六十四條、第二百九十九條第一項前段、第三百六十八條、第三
百七十一條，刑法第二十八條、第三百三十九條第一項、第三十
八條第一項第二款，刑法施行法第一條之一，判決如主文。
本案經檢察官周志榮到庭執行職務。
中    華    民    國    97    年    8     月    28    日
            刑事第九庭審判長法  官  陳貽男
                            法  官  許宗和
                            法  官  周盈文
以上正本證明與原本無異。
不得上訴。
                            書記官  余姿慧
中    華    民    國    97    年    8     月    28    日
附錄：本案論罪科刑法條全文
刑法第339條第1項
意圖為自己或第三人不法之所有，以詐術使人將本人或第三人之
物交付者，處五年以下有期徒刑、拘役或科、或併科一千元以下
罰金。


司法院資訊處製作；財團法人民間司法改革基金會備份。
